【裁判字號】    99,消債更,159
【裁判日期】    991228
【裁判案由】    更生
【裁判全文】
臺灣桃園地方法院民事裁定           99年度消債更字第159號
聲  請  人
即債務人    徐詠婕
代  理  人  李宏文律師
上列當事人因消費者債務清理事件聲請更生以及保全處分，本院
裁定如下：
    主    文
債務人徐詠婕自中華民國九十九年十二月三十一日下午五時起開
始更生程序。命司法事務官進行本件更生程序。
聲請人其餘聲請駁回。
    理    由
一、按「法院開始更生程序之裁定，應載明其年、月、日、時，
    並即時發生效力」，又「法院裁定開始更生或清算程序後，
    得命司法事務官進行更生或清算程序；必要時，得選任律師
    、會計師或其他適當之自然人或法人一人為監督人或管理人
    。」消費者債務清理條例第45條第1 項、第16條第1 項分別
    定有明文。
二、本件聲請意旨略以：聲請人即債務人因生意失敗且獨力負擔
    2 名未成年子女之學費、生活費，負欠金融機構債務合計達
    新臺幣（下同）3,434,832 元，於民國95年7 月曾以書面向
    最大債權金融機構台新商業銀行（以下簡稱台新銀行）申請
    前置協商成立，約定分120 期、0 利率、每期償還31,255元
    之清償方案。然當時聲請人每月薪資僅為33,000元，每月須
    支出以及扶養費、伙食費及雜支12,000元、水電費1,500 元
    、瓦斯費760 元、管理費800 元、交通費500 元、教育費2,
    000 元、電話費700 元以及2 子之扶養費合計10,000元（分
    別為16歲、14歲），實無力償還上開高額債務，而於96年1
    月毀諾。嗣又於97年9 月與各債權銀行進行個別協商而協商
    成立，惟因97年12月26日遭任職公司資遣，故於97年年底或
    98年1 月間毀諾。綜上，聲請人確有不能清償債務之情事，
    且無擔保或無優先權之債務總額未逾1,200 萬元，復未經法
    院裁定開始更生、清算程序或宣告破產，爰依法聲請更生等
    語。
三、經查：
    (一)聲請人即債務人前因消費借貸、信用卡契約等債務，於消
      費者債務清理條例施行前，於95年7 月以書面向最大債權
      金融機構即台新銀行請求共同協商債務清償方案，並成立
      分120 期、0 利率、每期還款31,255元之協商還款方案，
      惟嗣後於96年1 月毀諾；其後又於97年9 月與各債權銀行
      成立個別協商一致性方案，並於98年4 月12日再度毀諾等
      情，業經聲請人陳述在卷，復有債務人向最大債權金融機
      構辦理前置協商申請書、協議書各1 份可稽，是此部分之
      事實堪以認定，合先敘明。
    (二)聲請人所主張之上開事實，業據提出卷附之財團法人金融
      聯合徵信中心資料、債權人清冊、財產及收入狀況說明書
      、財政部臺灣省北區國稅局財產歸屬資料清單、財政部臺
      灣省北區國稅局97年、98年度綜合所得稅各類所得資料清
      單、水電費、瓦斯費、加油費、學雜費、電話費單據、戶
      籍謄本、協議書、勞工保險被保險人投保資料表等資料，
      以證明其所述之經濟情況。
    (三)聲請人於95年7 月與金融機構進行協商，96年1 月毀諾，
      聲請人於此部分協商時以及毀諾時之經濟狀況並無太大之
      變化一情，業據聲請人陳述在卷。依卷附聲請人之財產所
      得調件明細表所示，聲請人95年間之收入總額為486,446
      元，平均每月約40,537元，與聲請人自述其每月薪資約3
      萬元，已有差距，應以聲請人之財產所得調件明細表所示
      之財產狀況，為其收入依據，始為合理。另聲請人於財產
      及收入狀況說明書中，主張其每月必要生活支出為伙食費
      及雜支12,000元（含2 名子女）、水電費1,500 元、瓦斯
      費760 元、管理費800 元、交通費500 元、子女教育費2,
      000 元、電話費700 元、2 名子女之扶養費各5,000 元，
      總額為28,260元等語，矧以聲請人於92年2 月21日離婚，
      2 名子女約定由聲請人監護，而聲請人之2 名子女分別於
      83年5 月6 日出生、85年7 月19日出生，於當年度協商時
      分別為12歲、10歲，有戶籍資料1 份可稽，而聲請人上開
      所稱2 名子女之扶養費，已與其所述之伙食費及雜支費、
      子女教育費及其他費用相重疊，是聲請人主張其每月需支
      出教育費1 萬元之費用，應予扣除；綜上，應認聲請人每
      月之必要支出費用，應以27,260元為宜。而聲請人當年度
      每月平均收入為40,537元，扣除每月必要支出費用27,260
      元後，僅餘13,277元可資運用，就支付每月31,255元之協
      商款而言，已有困難，聲請人主張其有不應歸責於己之事
      由，致履行顯有重大困難，尚為可採。
    (四)嗣聲請人復自97年9 月起，陸續與各債權銀行成立個別協
      商一致性方案乙節，亦有聲請人提出個別協商一致性方案
      協議書9 份為據。聲請人陳稱：其於97年12月26日，遭任
      職之勝華科技股份有限公司資遣，是其無法履行協商而致
      毀諾一情，亦有聲請人提出勞工保險被保險人投保資料表
      可稽，參以聲請人與各銀行所達成之個別協商一致性方案
      ，每月需清償之金額總計為17,374元，而聲請人於資遣時
      ，雖領得資遣費1 萬餘元，並每月領取失業給付達半年，
      惟失業給付之金額為每月1 萬6 千餘元，除維持自身及2
      名子女之生活必要費用外，已無力清償與各銀行所達成之
      個別協商一致性方案之協諸金額，故聲請人主張其有不應
      歸責於己之事由，致履行顯有重大困難，亦屬有據。
    (五)聲請人於本院調查時陳稱：其目前之每月收入為3 萬餘元
      等語，而依據最大債權銀行台新銀行於本院調查時陳稱：
      倘與聲請人再次進行協商，聲請人每月需清償金額為2 萬
      餘元等語，顯見依聲請人之每月收入，扣除其必要生活支
      出後，確實有不能清償債務之情。此外，又查無聲請人有
      消費者債務清理條第6 條第3 項、第8 條或第46條所列各
      款駁回更生聲請之事由存在，則聲請人聲請更生，洵屬有
      據，並依首揭規定命司法事務官進行本件更生程序。
四、按法院就更生或清算之聲請為裁定前，得因利害關係人之聲
    請或依職權，以裁定為保全債務人財產、限制債權人對於債
    務人行使債權，及停止對於債務人財產強制執行程式之保全
    處分，消費者債務清理條例第19條第1 項第1 、2 、3 款定
    有明文。另按消費者債務清理條例第48條第2 項規定，法院
    裁定開始更生程式後，對於債務人不得開始或繼續訴訟及強
    制執行程式。本件聲請人雖聲請保全處分，然揆諸前揭條文
    規定，於裁定准予更生裁定後，對於債務人之訴訟及強制執
    行程式已有明文限制，因此顯無保全必要，故聲請人該部分
    保全處分之請求，應予駁回。
五、爰裁定如主文。
中    華    民    國    99    年    12    月    28    日
                  民事第三庭    法  官  陳心婷
上為正本係照原本作成。
本裁定不得抗告。
中    華    民    國    99    年    12    月    28    日
                                書記官  林君燕

司法院資訊處製作；財團法人民間司法改革基金會備份。
